臺灣高雄地方法院民事裁定　　　　　　100年度事聲字第118號
聲　請　人　永豐商業銀行股份有限公司（原永豐信用卡公司）
法定代理人　邱正雄
聲　請　人　萬泰商業銀行股份有限公司
法定代理人　盧正昕
相　對　人　李淑錚
上列異議人與債務人間消費者債務清理事件，異議人對於民國
100 年2 月25日本院99年度司執消債更字第62號所為更生方案認
可之裁定提出異議，本裁定如下：
    主  文
異議駁回。
    理  由
一、按消費者債務清理條例之制定，乃為使負債務之消費者得依
    本條例所定程序清理其債務，以調整其與債權人及其他利害
    關係人之權利義務關係，保障債權人之公平受償，謀求消費
    者經濟生活之更生，進而健全社會經濟之發展，消費者債務
    清理條例（下稱消債條例）第1 條訂有明文，故除有同法第
    63條所定之情形外，法院得斟酌裁量認可更生方案。又債務
    人有薪資、執行業務所得或其他固定收入，法院認更生方案
    之條件公允者，除有消債條例第64條第2 項所定情形外，得
    不經債權人會議可決，逕依債務人之聲請或依職權以裁定認
    可更生方案，消債條例第64條第1 項亦訂有明文。
二、本件異議人異議意旨略以：
  （一）萬泰商業銀行股份有限公司部分：債務人（即相對人）
    既背負鉅額債務，除應縮衣節食、撙節開銷外，更應積極向
    上謀求較高之收入，彰顯其解決債務之決心，維護債權人公
    平受償權益，而非僅以目前每月新臺幣（下同）18,000元之
    收入為滿足。況債務人年僅43歲，倘積極努力，日後薪資尚
    有增加可能。又債務人使用現金卡及信用卡預借現金之情形
    ，顯已超出其薪資收支狀況，涉有奢侈、浪費、非屬通常生
    活所需之開銷或有其他不當之情事。債務人僅清償33.15%即
    獲免責之利益，對債權人權益影響甚鉅。本案未見債務人有
    絲毫增加收入增加還款數額之積極作為，本件更生方案認可
    裁定內容裁定片面維護債務人利益，對債權人影響非微，爰
    依法聲明異議等語。
  （二）永豐商業銀行股份有限公司部份：債務人聲請更生前於
    源忠義企業有限公司（下稱源忠義公司）擔任會計，其勞保
    投保薪資為18,300元。惟查債務人於90年向債權人申請信用
    卡時，亦任職於源忠義公司，其自陳年收入為300,000 元，
    每月平均收入為25,000元，有債務人之信用卡申請書可稽。
    是原審未詳察債務人真實收入，逕以源忠義公司為債務人加
    保之薪資，為更生方案履行期間之收入，自非公允。又債務
    人於經濟困窘之際，仍有能力委託訴外人徐豐益律師辦理本
    件更生事件，顯見債務人應有消債條例第63條第1 項第9 款
    隱匿財產之情形。另債務人於90年起即為子女投保商業保險
    ，每月繳交共11,145元之保險費用。故債務人之保單資產是
    否尚存、存在價值若干、有無高於本件更生方案清償總額應
    予詳察，爰依法聲明異議，請求廢棄原裁定等語。
三、經查：
  （一）異議人主張債務人僅以目前之收入為滿足，更生方案僅
    清償33.15%，盡享免責之利益實不合理，債務人應積極謀求
    較高之收入云云。惟查本院為保障債權人之公平受償，以謀
    求消費者經濟生活之更生，業已於認可更生方案之裁定理由
    中詳述本件並無不得認可更生方案之情形及本院認為更生條
    件應屬公允之理由，而償還金額並非判斷更生方案是否公允
    之唯一標準，且債務人願將所提更生方案之清償期延長為8
    年，足認債務人確有履行更生方案之誠意。又債務人得否兼
    職抑或以其他方式增加收入，須視原工作性質、經濟景氣等
    等諸多因素而定，非目前得審酌之確定事項，且更生方案是
    否允當應係斟酌現時債務人之固定收入及必要支出，而定其
    公允之還款方案即可，與債務人之年齡無關。至債務人積欠
    高額債務之原因，是否有浪費、賭博或投機行為等，不應免
    責乙節，乃本院裁定債務人是否免責時所應斟酌事項，非
    本件更生方案應如何，是否予以認可所應審究。從而，異議
    人以上開理由主張系爭更生方案非屬公允云云，自無理由。
  （二）異議人另主張債務人仍有能力負擔律師費用，顯有隱匿
    財產之情形，應詳查債務人之真實收入云云。惟查債務人現
    以打零工為生，平均每月收入約18,000元，據債務人出具收
    入切結書為憑，足認為真實。異議人僅臆測債務人之收入與
    實情不符，未見其具體說明或查報債務人之收入，洵屬無據
    ，是異議人此部分之主張，尚不足採。
  （三）又債務人雖有投保商業保險，但其為要保人之保險契約
    皆已失效，且無解約金存在，此有富邦人壽保險股份有限公
    司回函在卷可稽，故本件亦無消債條例第64條第2 項第3 款
    不應認可之消極事由存在。
四、綜上，本院司法事務官斟酌債務人所提更生方案，每月1 期
    ，共96期、每月清償6,691 元，清償總金額達642,336 元，
    多於債務人所得處分之財產計依清算可得清償之前揭財產殘
    值，認其條件核屬公允、適當、可行。此外，又查無同條例
    第63條或第64條第2 項所定不應認可之消極事由存在，乃逕
    依同條例第64條第1 項裁定予以認可債務人所提更生方案，
    經核並無不合。從而，聲明人聲明異議，非有理由，應予駁
    回。
五、依消費者債務清理條例第15條、民事訴訟法第240 條之4第3
    項後段，裁定如主文。
中    華    民    國   100    年    6     月    17    日
                        臺灣高雄地方法院鳳山分庭
                            法      官  何悅芳
上為正本係照原本作成。
如不服本裁定，應於裁定送達後10日內，以書狀向本院提出抗告
，並繳納抗告費新臺幣1千元。
中    華    民    國   100    年    6     月    17    日
                            書  記  官  陳俐嫺